臺灣高等法院臺南分院刑事判決　　　　95年度上訴字第1447號
上　訴　人
即　被　告　甲○○
　　　　　　　　　　另案於臺灣臺南監獄臺南分監執行中
上列上訴人因違反毒品危害防制條例案件，不服臺灣臺南地方法
院95年度訴字第1610號中華民國95年11月28日第一審判決（起訴
案號：臺灣臺南地方法院檢察署95年度毒偵字第2345號），提起
上訴，本院判決如下：
    主  文
原判決撤銷。
甲○○施用第一級毒品，累犯，處有期徒刑壹年肆月，扣案第一
級毒品海洛因壹包淨重零點參貳公克，沒收銷燬之；供包裝前開
海洛因之包裝袋壹個、注射針筒壹支、吸管勺子壹支，均沒收。
又施用第二級毒品，累犯，處有期徒刑柒月，扣案玻璃球壹個，
沒收。應執行有期徒刑壹年玖月，扣案第一級毒品海洛因壹包淨
重零點參貳公克，沒收銷燬之；供包裝前開海洛因之包裝袋壹個
、注射針筒壹支、吸管勺子壹支、玻璃球壹個，均沒收。
    事  實
一、甲○○於民國87、88年間因違反毒品危害防制條例案件，經
    送觀察勒戒及強制戒治執行完畢，五年內又因施用第一、二
    級毒品，經原審判處有期徒刑8月、3月，應執行有期徒刑10
    月，於93年10月30日執行完畢。於94年間再因施用第一、二
    級毒品，經原審以94年度訴字第1462號判處有期徒刑1年、6
    月，應執行有期徒刑1年4月確定，於95年9月14日起入監執
    行。詎甲○○猶不知悛改，基於施用第一級毒品海洛因及第
    二級毒品安非他命之犯意，於95年9月13日上午7時許，在臺
    南縣麻豆鎮麻豆里麻豆口81之1號，以香煙沾海洛因粉末並
    以注射針筒抽取少許養樂多打在香煙外皮，再點火吸食，使
    燃燒較慢並增加風味之方式施用第一級毒品海洛因一次，及
    將安非他命置於玻璃球內於其下點火加熱再以吸管吸用所產
    生氣體之方式施用第二級毒品安非他命一次。於同日14 時
    30分許，為警在上址查獲，並扣得海洛因1包淨重0.32公克
    、其所有供施用海洛因之注射針筒1支、吸管勺子1支，及供
    吸食安非他命之玻璃球1個，且經採得尿液送驗呈嗎啡及安
    非他命類陽性反應，而查獲上情。
二、案經臺南縣警察局麻豆分局報告臺灣臺南地方法院檢察署檢
    察官偵查起訴。
    理  由
一、上揭犯罪事實，迭據上訴人即被告於警詢、原審偵審中及本
    院審理時坦承不諱，且其經警分別於95年9月13日16時30分
    許所採集之尿液檢體，經送長榮大學毒物研究中心篩檢（酵
    素免疫分析法ＥＩＡ）及確認（氣象層析質普儀ＧＣ／ＭＳ
    ）結果，均呈現嗎啡及甲基安非他命陽性反應（按海洛因係
    由嗎啡經化學合成而製得，安非他命係由甲基安非他命或安
    非他命類藥物合成而製得，經注射進入人體後，海洛因代謝
    分解又生成嗎啡、可待因，安非他命則生成甲基安非他命或
    安非他命，因此施用海洛因或安非他命後，由尿液檢驗結果
    ，即為嗎啡、可待因反應，或安非他命、甲基安非他命陽性
    反應），有送驗尿液年籍對照表、確認報告各一紙在卷可稽
    （見偵查卷第12-13頁），此外復有扣案海洛因1包、注射針
    筒1支、吸管勺子1支、玻璃球1個可證，而上開扣案海洛因
    ，經送法務部調查局鑑驗，扣案之海洛因1包，確含有第一
    級毒品海洛因成分，淨重0.32公克，有該局於95年10月8日
    調科壹字第09523024530號鑑定書在卷可佐 (見偵查卷第14
    頁)，事證明確，被告之犯行洵可認定。
二、查海洛因與安非他命依其成癮性、濫用性及對社會危害性之
    程度，已為毒品危害防制條例第2條第2項第1款、第2款分別
    列為第一級毒品與第二級毒品。核被告所為，係犯毒品危害
    防制條例第10條第1項施用第一級毒品罪及同條第2項施用第
    二級毒品罪。又被告施用時非法持有第一、二級毒品海洛因
    、安非他命之低度行為，已分別為其施用之高度行為所吸收
    ，均不另論罪。查被告有如事實欄所述之前案科刑及執行紀
    錄，有卷附臺灣高等法院被告前案紀錄表可稽，其受有期徒
    刑之執行完畢，五年以內故意再犯有期徒刑以上之罪，為累
    犯，應依刑法第47條第1項規定加重其刑。
三、原審審理結果認被告罪證明確因予論罪科刑，固非無見，惟
    查：(一)被告係如何施用第一、二級毒品，於事實欄未予載明
    ，則扣案之注射針筒1支、吸管勺子1支、玻璃球1個，如何
    認定係分別於施用第一、二級毒品所使用，而予宣告沒收，
    即有未當。(二)又扣案海洛因1包固已依法宣告沒收銷燬，但
    供包裝前開海洛因之包裝袋1個，則疏未併予宣告沒收，亦
    有未洽。(三)被告所為，係犯毒品危害防制條例第10條第1項
    及同條第2項之罪，但原判決據上論斷欄則載為「毒品危害
    防制條例第10條第1項、第2款」，並有可議。被告上訴主張
    原判決量刑過重，雖非有據，但原判決既有上開可議之處，
    自屬無可維持，應由本院將原判決撤銷改判，以期適法。爰
    審酌被告前因施用毒品經送觀察、勒戒治療程序後，猶不思
    戒絕革除惡習，再有本案之犯行，顯然其意志力甚為薄弱，
    迄未能戒除毒癮，足認毒癮甚深，惟兼衡被告施用毒品犯行
    ，在性質上乃屬對自我身心健康之自戕行為，尚未嚴重破壞
    社會秩序、侵害他人權益，及犯後坦承犯行等一切情狀，分
    別量處如主文所示之刑，並定應執行刑。扣案第一級毒品海
    洛因1包淨重0.32公克，應依毒品危害防制條例第18條第1項
    前段沒收銷燬之，供包裝前開海洛因之包裝袋1個係被告所
    有，應依刑法第38條第1項第2款宣告沒收。又注針筒1支、
    吸管勺子1支、玻璃球1個，係被告所有分別供施打海洛因及
    吸食安非他命所用之物，亦應依刑法第38條第1項第2款宣告
    沒收。
據上論斷，應依刑事訴訟法第369條第1項前段、第364條、第299
條第1項前段，毒品危害防制條例第10條第1項、第2項、第18條
第1項前段，刑法第11條前段、第47條第1項、第51條第5款、第
38條第1項第2款，判決如主文。
本案經檢察官江守權到庭執行職務。
中　　華　　民　　國　　96　　年　　 2　　月　　13　　日
                  刑事第一庭    審判長法　官  王明宏
                                      法　官  蔡長林
                                      法　官  夏金郎
以上正本證明與原本無異。
關於以毒品危害防制條例第10條第2項判刑部分，不得上訴。
其餘部分如不服本判決，應於收受本判決後十日內向本院提出上
訴書狀。其未敘述上訴理由者並得於提起上訴後十日內向本院補
提理由書狀（均須按他造當事人之人數附繕本）「切勿逕送上級
法院」。
　　　　　　　　　　　　　　　　　　　書記官  黃全忠
中　　華　　民　　國　　96　　年　　2 　　月　　14　　日
附錄本案論罪科刑法條：
毒品危害防制條例第10條
施用第一級毒品者，處 6 月以上 5 年以下有期徒刑。
施用第二級毒品者，處 3 年以下有期徒刑。
